【裁判字號】    94,訴,959
【裁判日期】    950620
【裁判案由】    毒品危害防制條例
【裁判全文】
臺灣高雄地方法院刑事判決               94年度訴字第959號
公  訴  人  臺灣高雄地方法院檢察署檢察官
被      告  丁○○
選任辯護人  洪文佐律師
被      告  丙○○
上列被告等因毒品危害防制條例案件，經檢察官提起公訴（93年
度偵字第1236號），判決如下：
    主  文
丁○○轉讓第一級毒品，累犯，處有期徒刑壹年肆月；被訴轉讓
第二級毒品部分，無罪。
丙○○轉讓第二級毒品，累犯，處有期徒刑捌月；被訴轉讓第一
級毒品部分，無罪。
    事  實
一、丁○○前於民國85年間因過失致死案件，經台灣高等法院高
    雄分院判處有期徒刑1 年2 月確定，再因違反槍砲彈藥刀械
    管制條例及麻醉藥品管制條例案件，經本院分別判處有期徒
    刑1 年5 月、6 月，應執行有期徒刑1 年8 月確定，上開兩
    案接續執行，於87年9 月29日縮短刑期假釋出監交付保護管
    束，於89年4 月10日保護管束期滿未經撤銷假釋，視為執行
    完畢；丙○○前於89年間因違反毒品危害防制條例案件，經
    本院判處有期徒刑6 月確定，於91年1 月29日易科罰金執行
    完畢。詎其等均不知悔改，丁○○明知海洛因係毒品危害防
    制條例第2 條第2 項第1 款所列管之第一級毒品，依法不得
    持有、轉讓，竟基於轉讓第一級毒品之犯意，於92年10月間
    某日，在高雄市○○○路480 號10樓之14某友人住處，無償
    轉讓海洛因（未達5 公克）與丙○○施用1 次；丙○○明知
    甲基安非他命係毒品危害防制條例第2 條第2 項第2 款所列
    管之第二級毒品，依法不得持有、轉讓，竟基於轉讓第二級
    毒品之犯意，於93年1 月2 日晚間10時許，在其位於高雄市
    三民區○○路180 號4 樓之4 住處，無償轉讓甲基安非他命
    （未達10公克）與戊○○施用1 次。嗣於93年1 月7 日晚間
    10時40分許，為警於丙○○上開住處查獲如附表所示之物而
    查知上情。
二、案經高雄市政府警察局三民第二分局報請台灣高雄地方法院
    檢察署檢察官偵查起訴。
    理  由
壹、證據能力之認定：
一、按被告以外之人於審判外之陳述，雖不符刑事訴訟法第159
    條之1 至第159 條之4 之規定，而經當事人於審判程序同意
    作為證據，法院審酌該言詞陳述或書面陳述作成時之情況，
    認為適當者，亦得為證據，同法第159 條之5 第1 項定有明
    文。立法意旨在於傳聞證據未經當事人之反對詰問予以核實
    ，原則上先予排除，惟若當事人已放棄反對詰問權，於審判
    程序中表明同意該等傳聞證據可作為證據，基於尊重當事人
    對傳聞證據之處分權，及證據資料愈豐富，愈有助於真實發
    見之理念，且強化言詞辯論主義，使訴訟程序得以順暢進行
    ，上開傳聞證據亦均具有證據能力。查證人戊○○、丁○○
    於警詢中之供述，雖均屬於傳聞證據，然被告丙○○及檢察
    官均同意作為證據，且本院審酌該言詞陳述及書面陳述作成
    之情況，未見有何不適當之情形，故依前開規定，均得為證
    據。
二、按證人依法應具結而未具結者，其證言不得作為證據，刑事
    訴訟法第158 條之3 定有明文；因證人未依法具結，無法擔
    保其證言係據實陳述，是若違反而未具結者，其證言不應使
    其具有證據能力。本件檢察官未令證人即共同被告丁○○於
    陳述前具結而為陳述，且查無依法不得令其具結之情形，是
    證人丁○○於偵查中所為之證言，即對被告丙○○無證據能
    力。
三、按被告以外之人於偵查中向檢察官所為之陳述，除顯有不可
    信之情況者外，得為證據，刑事訴訟法第159 條之1 第2 項
    定有明文。證人即共同被告丙○○於偵查中向檢察官具結後
    所為之陳述，本院審酌該陳述未見有何顯不可信之情況，依
    上開規定，得為證據。
貳、得心證之理由：
甲、有罪部分：
一、訊據被告丁○○及丙○○均矢口否認有上開轉讓毒品之犯行
    ，被告丁○○辯稱：我不曾轉讓海洛因與丙○○施用，且92
    年10月間，我尚無施用海洛因之習慣等語；被告丙○○辯稱
    ：我從第2 次強制戒治執行完畢出監後，就不曾轉讓甲基安
    非他命與戊○○施用等語。經查：
  (一)證人即同案被告丙○○於本院審理時結證稱：本件查獲前約
    3 、4 個月前，我和丁○○剛認識，當時海洛因很難買，朋
    友介紹我與丁○○認識，丁○○說他那裡有海洛因，他是在
    1 位住在高雄市○○○路綽號「安仔」之友人租屋處，免費
    提供海洛因給我施用1 次，該綽號「安仔」之人就是乙○○○等語明確（見本院卷第162 、163 頁），而證人乙○○○
    則證稱：我在90年間就認識丙○○，在92年5 、6 月間認識
    丁○○，我自92年5 月起至94年5 月止，租屋住在七賢一路
    皇家廣場對面，丙○○和丁○○一起來我上開住處時，有時
    會拿毒品出來一起施用等語（見本院卷第189 頁），足認被
    告丁○○及丙○○曾有在證人乙○○○住處共同施用毒品之
    事實，是證人即共同被告丙○○上開於本院所為之證述，應
    非虛言。再被告丁○○與丙○○於92年9 、10月間相識後即
    成為同居男女朋友，當時被告丙○○並無職業，而其位於高
    雄市○○區○○路180 號4 樓之4 租屋處之租金，乃係被告
    丁○○為其所支付，業據證人即共同被告丙○○證述明確（
    見本院卷第157 頁），而當時被告丁○○以向他人代收款項
    為業，亦為其所自承（見本院卷第164 頁），足見當時被告
    丁○○之經濟能力優於被告丙○○，則被告丁○○提供海洛
    因供被告丙○○施用，亦不違常情。佐以被告丁○○經警查
    獲時採尿送驗結果，亦呈現嗎啡陽性反應，有高雄市立凱旋
    醫院93年1 月16日煙毒尿液檢驗成績書在卷可機（見本院卷
    第113 頁），足見被告丁○○亦有施用毒品海洛因之事實無
    訛，是被告丁○○應有於上開時、地，轉讓第一級毒品海洛
    因與被告丙○○之事實，堪以認定。
  (二)被告丙○○於警詢時已供承：戊○○在我住處施用之甲基安
    非他命是我所提供，沒有代價等語（見93年1 月8 日警詢筆
    錄）；核與證人戊○○證稱：我於93年1 月2 日晚間10時許
    ，有至丙○○住處向她索取甲基安非他命，並直接在她家施
    用，我是以削尖之細吸管鏟取少量甲基安非他命，放入她住
    處所有之玻璃球吸食器內，下方以火燒烤之方式施用甲基安
    非他命，我向她索取甲基安非他命不用付費也不需任何代價
    等語均相符（見93年1 月8 日警詢筆錄），是被告丙○○有
    於上開時、地，轉讓第二級毒品甲基安非他命與證人戊○○
    施用之事實，堪以認定。至被告丙○○於本院審理時改稱：
    我在92年7 月間第2 次強制戒治執行完畢出所後，就不曾再
    轉讓甲基安非他命與戊○○施用了等語，不惟與其前揭於警
    詢時之供述不符，且其確有轉讓第二級毒品甲基安非他命與
    證人戊○○施用之事實，業據證人戊○○證述明確，已如前
    述，是其於本院審理時所為之供述應係臨訟卸責之詞，尚難
    採認。
  (三)綜上所述，被告丁○○有轉讓第一級毒品海洛因之犯行及被
    告丙○○有轉讓第二級毒品甲基安非他命之犯行，均事證明
    確，應依法論科。
二、按海洛因及甲基安非他命分別係毒品危害防制條例第2 條第
    2 項第1 、2 款所稱之第一、二級毒品，故核被告丁○○所
    為，係犯該條例第8 條第1 項之轉讓第一級毒品罪，核被告
    丙○○所為，係犯該條例第8 條第2 項之轉讓第二級毒品罪
    。被告丁○○持有第一級毒品海洛因、被告丙○○持有第二
    級毒品甲基安非他命後，進而轉讓他人施用，其等該次持有
    之低度行為應為其後轉讓之高度行為所吸收，是就被告丁○○不另論持有第一級毒品、被告丙○○不另論持有第二級毒
    品罪。被告丁○○僅轉讓第一級毒品海洛因與丙○○施用1
    次，被告丙○○僅轉讓第二級毒品甲基安非他命與戊○○施
    用1 次，又無證據足證被告丁○○所轉讓之海洛因數量有達
    淨重5 公克以上、被告丙○○轉讓之甲基安非他命數量有達
    淨重10公克以上之情事，自無適用毒品危害防制條例第8 條
    第6 項規定加重其刑之餘地。被告丁○○前於85年間因過失
    致死案件，經台灣高等法院高雄分院判處有期徒刑1 年2 月
    確定，再因違反槍砲彈藥刀械管制條例及麻醉藥品管制條例
    案件，經本院分別判處有期徒刑1 年5 月、6 月，應執行有
    期徒刑1 年8 月確定，上開兩案接續執行，於87年9 月29日
    縮短刑期假釋出監交付保護管束，於89年4 月10日保護管束
    期滿未經撤銷假釋，視為執行完畢，被告丙○○前於89年間
    因違反毒品危害防制條例案件，經本院判處有期徒刑6 月確
    定，於91年1 月29日易科罰金執行完畢等情，有被告2 人之
    台灣高等法院被告前案紀錄表在卷可按，其等受有期徒刑之
    執行完畢，5 年以內再犯有期徒刑以上之罪，皆為累犯，均
    應依法加重其刑。爰審酌被告丁○○轉讓第一級毒品海洛因
    與他人施用，被告丙○○轉讓第二級毒品甲基安非他命與他
    人施用，所為戕害他人健康至鉅，行為實不足取，犯後未能
    坦承犯行，態度不佳，惟轉讓之毒品數量非鉅，情節尚非重
    大等一切情狀，各量處如主文所示之刑，以示懲儆。至被告
    丙○○於93年1 月7 日為警查獲時，經警在其住處扣得之第
    二級毒品甲基安非他命16包及第一級毒品海洛因5 小包，此
    為供其所施用之毒品，另於被告丁○○所有之黑色皮包內扣
    得海洛因8 小包，則係供被告丁○○所施用之毒品，而與被
    告2 人上開轉讓毒品之犯行無涉，業據其等供述明確，另查
    扣之電子磅秤1 台、注射針筒13支、空夾鍊袋875 個、橡皮
    管1 條、吸食器1 個、小鏟子1 支及行動電話6 支等物，亦
    無證據證明與被告2 人上開轉讓毒品之犯行有何關連，是就
    此部分均不為沒收或沒收銷燬之諭知，併此敘明。
乙、無罪及不另為無罪諭知之部分：
一、公訴意旨另以：被告丁○○、丙○○自92年11月間起至93年
    1 月7 日止，分別基於轉讓第一級毒品海洛因及轉讓第二級
    毒品甲基安非他命之概括犯意，連續多次在上述丙○○住處
    與其他不詳地點，以無償轉讓之方式，互相提供海洛因及甲
    基安非他命與對方施用，丙○○又於93年1 月間起至同年1
    月7 日止，多次在其上開住處，無償轉讓第二級毒品甲基安
    非他命與戊○○施用，而認被告丁○○、丙○○此部分亦均
    涉犯毒品危害防制第8 條第1 項之轉讓第一級毒品罪嫌及第
    8 條第2 項之轉讓第二級毒品罪嫌。
二、按犯罪事實應依證據認定，無證據不得認定犯罪事實，不能
    證明被告犯罪者，應諭知無罪之判決，刑事訴訟法第154 條
    第2 項、第301 條第1 項分別定有明文。又事實之認定，應
    憑證據，如未能發現相當證據，或證據不足以證明，自不能
    以推測或擬制之方法，為裁判基礎；且認定不利於被告之事
    實須依積極證據，苟積極證據不足為不利於被告事實之認定
    時，即應為有利於被告之認定；另認定犯罪事實所憑之證據
    ，雖不以直接證據為限，間接證據亦包括在內，然而無論直
    接證據或間接證據，其為訴訟上之證明，須於通常一般之人
    均不致有所懷疑，而得確信其為真實之程度者，始得據為有
    罪之認定，倘其證明尚未達到此一程度，而有合理之懷疑存
    在而無從使事實審法院得有罪之確信時，即應由法院為諭知
    被告無罪之判決（參照最高法院40年度台上字第86號、30年
    度台上字第816 號、76年度台上字第4986號判例意旨）。又
    刑事訴訟法第161 條已於民國91年2 月8 日修正公布，其第
    1 項規定：檢察官就被告犯罪事實，應負舉證責任，並指出
    證明之方法。因此，檢察官對於起訴之犯罪事實，應負提出
    證據及說服之實質舉證責任。倘其所提出之證據，不足為被
    告有罪之積極證明，或其指出證明之方法，無從說服法院以
    形成被告有罪之心證，基於無罪推定之原則，自應為被告無
    罪判決之諭知（參照最高法院92年台上字第128 號判例）。
三、公訴人認被告丁○○、丙○○有上開轉讓第一、二級毒品之
    犯行，係以被告2 人之供述、證人戊○○之證述、扣案物品
    及現場照片，為其所憑之論據。訊據被告丁○○及丙○○則
    均堅決否認有上開轉讓第一、二級毒品之犯行，被告2 人均
    辯稱：我們不曾轉讓海洛因或甲基安非他命與對方施用，我
    們是一起出資購買，各自施用自己購買的份量等語。
四、經查：
  (一)被告丙○○於警詢時供稱：我不清楚丁○○施用之甲基安非
    他命是何人提供等語（見警卷第11頁），於偵查中則供稱：
    我是和丁○○一同出資購買毒品，一起施用等語（見偵卷第
    45頁背面），於本院審理中復辯稱：我不曾轉讓海洛因或甲
    基安非他命給丁○○施用，我們是一同出資購買，買回後自
    己施用自己購買的份量等語（見本院卷第31頁），是被告丙○○迭於警詢、偵查及本院審理中，均堅決否認有轉讓海洛
    因或甲基安非他命與被告丁○○施用之事實。再證人即共同
    被告丁○○於警詢時固證稱：我不記得我是何時開始施用甲
    基安非他命，我所施用之甲基安非他命都是向我女友丙○○
    所取得，不用代價，數量少許等語（見警卷第23頁），惟其
    於本院審理時結證稱：我是與丙○○共同出資向某綽號「阿
    南」之人購買毒品，丙○○不曾無償提供毒品給我施用等語
    （見本院卷第165 、167 頁），是證人即共同被告丁○○之
    證詞前後已有明顯不符而難盡信，且依其警詢中之證詞，就
    被告丙○○究係於何時、何地，轉讓第二級毒品甲基安非他
    命與其施用幾次等重要之點，均未明確證述，而依其於警詢
    及本院審理中之證詞，則完全未敘及被告丙○○有轉讓海洛
    因供其施用之事實，是依證人丁○○之證述，尚難認定被告
    丙○○有轉讓海洛因或甲基安非他命與其施用之犯行。
  (二)再警方於93年1 月7 日在被告丙○○住處查獲如附表所示之
    物，其中有海洛因8 小包係放置於被告丁○○所有之黑色皮
    包內，此有搜索扣押筆錄及扣押物品目錄表各1 份在卷可稽
    。就此8 小包海洛因究係何人所有一節，被告丙○○於警詢
    時先供稱：在我住處扣得之甲基安非他命16包及海洛因5 小
    包，均是我所有，現場扣得黑色皮包內之海洛因則是丁○○
    所有等語（見警卷第7 頁），後又改稱：黑色皮包內之海洛
    因也是我所有等語（見警卷第7 頁、第14頁），惟其於偵查
    中已改稱：黑色皮包內之海洛因是丁○○所有，我是替丁○○擔罪（見偵查卷第45頁）；參諸被告丁○○於警詢時固供
    稱：我黑色皮包內之海洛因也是丙○○所有，因我們是男女
    朋友，丙○○才將海洛因放在我的皮包內，希望我能約制她
    不要過量等語（見警卷第23頁），惟被告丁○○於本院審理
    時已自承：放置於我黑色皮包內之8 小包海洛因是我所有等
    語（見本院第165 頁），是就放置於被告丁○○所有黑色皮
    包內之8 小包海洛因究係何人所有一節，被告2 人在警詢中
    顯均未據實陳述，且由斯時被告丁○○欲將持有海洛因之刑
    責推由被告丙○○承擔，益足證其於警詢中之證述可信性甚
    低而不可採。
  (四)再被告丙○○於警詢及偵查中，並未證稱被告丁○○有轉讓
    海洛因或甲基安非他命與其施用之事實，僅結證稱：我購買
    毒品的錢是跟我媽要及向丁○○拿的等語（見偵查卷第87頁
    ），於本院審理時則證稱：如果我要購買毒品時錢不夠，我
    會打電話問丁○○要不要合資購買，丁○○和我出一樣多的
    錢，買回來後就對分，各自拿取各自的份量，並施用自己購
    買的部分，丁○○曾於我們剛認識時，提供海洛因給我施用
    1 次，但他不曾提供甲基安非他命給我施用過等語（見本院
    卷第158 至160 頁），是證人即共同被告丙○○除明確證稱
    被告丁○○有上開論罪科刑部分認定之轉讓海洛因與其施用
    1 次（即92年10月間該次）之事實外，即未再明確指證被告
    丁○○有於何時、何地，轉讓海洛因或甲基安非他命供其施
    用之事實。至被告2 人於本院審理中所為證述，固就共同出
    資購買海洛因及甲基安非他命之細節有若干不符之處，惟並
    不能據此推論被告2 人即有相互轉讓海洛因或甲基安非他命
    供對方施用之行為。再證人乙○○○固證稱：被告2 人來我
    家，就拿毒品在我那邊吃，我沒去看他們誰拿給誰，有時是
    丁○○拿毒品出來，有時是丙○○拿毒品出來，他們都施用
    甲基安非他命，沒看過他們施用海洛因等語（見本院卷第
    188 至19 0頁），此與證人即共同被告丙○○證稱被告丁○○在證人乙○○○租屋處，係拿海洛因供其施用一節，已有
    所不符，且被告乙○○○亦未能明確證稱被告2 人究係於何
    時、轉讓幾次毒品甲基安非他命與對方施用，況縱丁○○或
    丙○○在證人乙○○○租屋處有拿出甲基安非他命並共同施
    用之事實，亦有可能係其等共同出資購得後，由其中一人攜
    至乙○○○租屋處後，再拿出來共同施用之情形，是尚難單
    憑證人乙○○○上開證述遽為不利於被告2 人之認定。
  (四)被告丙○○於警詢時供稱：我和戊○○認識4 、5 年，與戊○○共同施用甲基安非他命很多次，是在我住處施用，我無
    償提供甲基安非他命給他施用，沒有代價等語（見警卷第9
    頁），於偵查中則供稱：我和戊○○已經認識很多年，毒品
    互相供應等語（見偵查卷第11頁），是被告丙○○於警詢及
    偵查中，僅承認與證人戊○○已相識多年且曾提供甲基安非
    他命與證人戊○○施用，惟其並未坦承於93年1 月間起至同
    年1 月7 日止，有多次轉讓甲基安非他命與證人戊○○施用
    之事實；而證人戊○○於警詢時證稱：我至丙○○住處施用
    甲基安非他命有2 次至3 次之多，最後一次是93年1 月2 日
    晚間10時許，至丙○○住處向她無償索取甲基安非他命，並
    在該處施用等語（見警卷第27頁），則依證人戊○○之證詞
    ，僅能證明被告丙○○確有於93年1 月2 日晚間10時許，在
    其住處無償轉讓甲基安非他命與證人戊○○施用1 次一情，
    至被告丙○○究另於何時、何地，轉讓幾次甲基安非他命與
    證人戊○○施用等節，證人戊○○並未明確證述，公訴人就
    此部分亦未提出其他證據資為佐證，是尚難僅憑證人戊○○
    上開語意模糊之證詞，認定被告丙○○除於93年1 月2 日晚
    間10時許有轉讓甲基安非他命與證人戊○○1 次外，自93年
    1 月1 日起至同年月7 日止，另有再轉讓甲基安非他命與證
    人戊○○施用之事實。
五、綜上所述，被告丁○○除有於92年10月間某日轉讓海洛因與
    丙○○1 次之犯行外，被告丙○○除有於93年1 月2 日轉讓
    甲基安非他命與戊○○1 次之犯行外，被告2 人是否尚有其
    他轉讓第一級毒品海洛因及第二級毒品甲基安非他命之犯行
    ，本院認為仍存有合理之懷疑，尚未到達確信其為真實之程
    度。而公訴人所提出之證據，尚不足為被告丁○○、丙○○
    有上開論罪科刑部分認定之犯罪事實外，尚有其他轉讓毒品
    犯行之積極證明；其指出證明之方法，亦無從說服法院以形
    成被告2 人就上開論罪科刑部分外之事實亦為有罪之心證，
    揆諸前揭說明，本院自應就被告丁○○被訴轉讓第二級毒品
    及被告丙○○被訴轉讓第一級毒品部分，為無罪之諭知。至
    被告丁○○被訴其他轉讓第一級毒品部分犯行，及被告丙○○被訴其他轉讓第二級毒品部分犯行，與前揭論罪科刑部分
    有連續犯之裁判上一罪關係，是就此部分不另為無罪之諭知
    ，併此敘明。
據上論斷，應依刑事訴訟法第299 條第1 項前段、第301 條第1
項，毒品危害防制條例第8 條第1 項、第2 項，刑法第11條、第
47條，判決如主文。
本案經檢察官甲○○到庭執行職務。
中    華    民    國    95    年    6     月    20    日
                  刑事第十五庭  審判指法  官  唐照明
                                      法  官  呂憲雄
                                      法  官  盧怡秀
以上正本證明與原本無異。
如不服本判決，應於判決送達後10日內，向本院提出上訴狀。
中    華    民    國    95    年    6     月    20    日
                                      書記官  林秀珍
附表：
┌──┬─────────────┬────────────┐
│編號│項目                      │備註                    │
├──┼─────────────┼────────────┤
│1   │第二級毒品甲基安非他命16包│驗後毛重合計87.4公克    │
├──┼─────────────┼────────────┤
│2   │第一級毒品海洛因5 小包    │合計13包，驗後淨重41.08 │
├──┼─────────────┤公克，空包裝重5.43公克  │
│3   │第一級毒品海洛因8小包     │                        │
│    │（於丁○○所有之黑色皮包內│                        │
│    │  所扣得）                │                        │
├──┼─────────────┼────────────┤
│4   │電子磅秤1台、注射針筒13支 │                        │
│    │、空夾鍊袋875個、橡皮管1條│                        │
│    │、吸食器1個、小鏟子1支及行│                        │
│    │動電話6支                 │                        │
└──┴─────────────┴────────────┘
本件論罪科刑法條：
毒品危害防制條例第8 條第1 、2 項
轉讓第一級毒品者，處1 年以上7 年以下有期徒刑，得併科新臺
幣1 百萬元以下罰金。
轉讓第二級毒品者，處6 月以上5 年以下有期徒刑，得併科新臺
幣70萬元以下罰金。


司法院資訊處製作；財團法人民間司法改革基金會備份。
